臺灣宜蘭地方法院刑事判決　　　　　　　 93年度訴字第202號
　　公　訴　人　臺灣宜蘭地方法院檢察署檢察官
　　被　　　告　丙○○　男　4.
　　指定辯護人　本院公設辯護人甲○○
上列被告因違反槍砲彈藥刀械管制條例案件，經檢察官提起公訴
（九十二年度偵緝字第九二號），本院判決如下：
    主  文
丙○○無罪。
    理  由
一、公訴意旨略以：被告丙○○於民國九十一年八月間，在不詳
    地點購買鐵管後，自行製作槍管及木質槍柄而組裝製造完成
    可發射子彈具殺傷力之土造長槍一支，另一支則尚未製造完
    成。嗣於九十二年二月二十日，被告即持已製造完成之土造
    長槍進行打獵試射，然於同年四月三日十一時許，經警持本
    院核發之搜索票在其位於宜蘭縣大同鄉松羅南巷一八一號住
    處旁工寮當場查獲，並扣得木質槍柄及槍管各二支、鐵管十
    五支、工業底火二盒及如附表所示之製造工具一批。因認被
    告丙○○涉嫌違反槍砲彈藥刀械管制條例第十一條第一項之
    未經許可製造可發射子彈具有殺傷力之槍枝及同條例第十一
    條第五項、第一項之未經許可製造可發射子彈具有殺傷力之
    槍枝未遂等罪嫌。
二、公訴意旨認被告丙○○涉犯前揭罪嫌，無非係依被告之自白
    及內政部警政署刑事警察局鑑定扣案土造長槍一支後，認送
    鑑長槍（槍枝管制編號0000000000）係以打擊子
    彈底火引爆其內火藥為發射動力，機械性能良好，可擊發適
    用子彈，具有殺傷力之鑑定結果為其主要論據。至訊之被告
    丙○○雖坦承前開事實不諱，惟辯稱：其為泰雅族原住民，
    因向鄰居乙○○借看業已申請許可領得原住民自製獵槍執照
    之自製獵槍後，仿乙○○所製之自製獵槍而製造完成扣案獵
    槍用以獵捕山豬，故其所為，應係違反槍砲彈藥刀械管制條
    例第二十條第一項原住民未經許可製造自製之獵槍之規定等
    語。
三、按犯罪事實應依證據認定之，無證據不得認定其犯罪事實，
    又不能證明被告犯罪者，應諭知無罪之判決，刑事訴訟法第
    一百五十四條、第三百零一條第一項分別定有明文。又按刑
    事訴訟法上所謂認定犯罪事實之證據，係指足以認定被告確
    有犯罪行為之積極證據而言，如未能發現相當證據或證據不
    足以證明，自不得以推測或擬制之方法，以為裁判之基礎，
    最高法院二十九年上字第三一０五號及四十年臺上字第八六
    號分別著有判例；認定不利於被告之事實，須依積極證據，
    苟積極證據不足為不利於被告事實之認定，即應為有利於被
    告之認定，更不必有何有利之證據，最高法院三十年上字第
    八一六號判例可資參照。次依最高法院四十年臺上字第八六
    號、七十六年臺上字第四九八六號判例意旨，認定犯罪事實
    ，所憑之證據，雖不以直接證據為限，間接證據亦包括在內
    ，然無論直接或間接證據，其為訴訟上之證明，須於通常一
    般之人均不致於有所懷疑，而得確信其為真實之程度者，始
    得據之為有罪之認定，倘其證明尚未達到此一程度，而有合
    理性懷疑之存在時，即無從為有罪之認定，合先敘明。
四、經查：
  (一)觀之證人乙○○到庭結證：丙○○至其住處時發現並觀看其
    已申請許可之自製獵槍後，其曾告知丙○○若欲申請許可自
    製獵槍，需檢附身分證、
    聲請。而其自製之獵槍經觀看後即可自行製作，並無任何原
    理，且依其所知僅需是土製獵槍，非制式且無彈匣即可申請
    許可。又其自製之獵槍操作上係將彈丸自槍口放入，再將鞭
    炮內之黑色火藥裝填至槍身旁空間後，推上卡榫予以擊發，
    威力不大，但不能裝填過多火藥，彈丸大小及數量則均不拘
    ，可放入槍管者即可等語，再佐以證人即宜蘭縣警察局三星
    分局大同分駐所員警丁○○到庭結證：乙○○自製之獵槍確
    為宜蘭縣三星分局大同分駐所生活習慣特殊國民獵槍列管名
    冊內列管之自製獵槍，而丙○○自製獵槍之申請亦為其經手
    辦理，其將資料彙整後送分局再轉送宜蘭縣警察局申請；其
    見過丙○○自製之獵槍，該支獵槍亦係自槍口放入金屬彈丸
    後再發射，與乙○○先前申請許可之自製獵槍相同；前幾年
    曾鼓勵原住民聲請並擁有自製獵槍，但並無明確之標準等語
    ，顯可認定被告丙○○係仿證人乙○○業已申請許可之自製
    獵槍之製造方式而製造完成扣案土造長槍，並曾將該支土造
    長槍送請申請等情屬實。
  (二)本院依職權將證人乙○○申請許可之自製獵槍（八十七年七
    月十四日內警特獵字第五四三七號）與被告丙○○製造之扣
    案土造長槍（槍枝管制編號0000000000）併送內
    政部警政署刑事警察局鑑定後，該局以九十三年十二月三十
    日刑鑑字第０九三０二一九二０八號函覆稱：經比較結果，
    為發射動力，製造方式相仿等語綦詳。從而，綜據上揭鑑定
    結果與證人丁○○到庭所為：丙○○自製之獵槍與乙○○自
    製之獵槍同係自槍口放入金屬彈丸後再發射之證詞，顯徵被
    告丙○○確依循依證人乙○○業已申請許可之原住民自製獵
    槍為藍本，而製造完成同以打擊子彈底火引爆其內火藥為發
    射動力之擊發結構及製造方式皆相同之獵槍。換言之，被告
    丙○○主觀上欲製造與證人乙○○已申請許可領得執照之原
    照合法持有之原住民自製獵槍擊發結構與製造方式相同之獵
    槍甚明。
  (三)總前所陳，被告丙○○為山地原住民之事實，有法務部戶役
    政連結作業系統一份存卷可稽，是其於主觀上之認知、意欲
    及客觀上著手實施完成者，皆與證人乙○○申請許可領有執
    照列管之原住民自製獵槍相同之土造長槍，是再依其到庭供
    稱：其無固定工作，有時打零工開車及作板模，製造獵槍目
    的在於獵捕山豬等語，經核皆與槍砲彈藥刀械管制條例第二
    十條第一項：「原住民未經許可，製造自製之獵槍，供作生
    活工具之用者」之各該構成要件契合一致，亦即本件被告丙
    ○○之所為，應依槍砲彈藥刀械管制條例第二十條第一項之
    規定予以科處罰鍰，同條例有關刑罰之規定並不適用之。公
    訴意旨單依內政部警政署刑事警察局鑑定被告丙○○所製造
    之土造長槍是否具有殺傷力之鑑定結果，遽對被告提起公訴
    認其所為係違反前述槍砲彈藥刀械管制條例第十一條等罪嫌
    ，容有誤會，且無法依此逕予否定被告自製之土造長槍，係
    屬同條例第二十條第一項所指之原住民自製獵槍甚明。本件
    因被告之所為，仍與公訴意旨所認罪嫌之構成要件有間，並
    經本院復查亦無其他積極證據抑或間接證據足資證明或補強
    被告有如公訴意旨所指之罪嫌，揆諸首揭判例意旨，因被告
    犯罪嫌疑不足，是基於禁止推定罪狀之法則，確保國家刑罰
    權之正確行使之目的，本件不能證明被告犯罪，爰依法為被
    告丙○○無罪判決之諭知。
據上論斷，應依刑事訴訟法第三百零一條第一項前段，判決如主
文。
本案經檢察官賴慶祥到庭執行職務
中　　華　　民　　國　　94　　年　　3 　　月　　28　　日
                  臺灣宜蘭地方法院刑事第三庭
                      審判長法  官  黃  永  勝
                            法  官  林  楨  森
                            法  官  陳  嘉  年
以上正本證明與原本無異。
如不服本判決，應於判決送達後10日內，向本院提出上訴狀（應
附繕本）。
                            書記官　詹  玉  惠
中　　華　　民　　國　　94　　年　　3 　　月　　29　　日
附表
┌───┬──────────┬───────────┐
│編　號│　物　品　名　稱　　│　　數　　　　量  　　│
├───┼──────────┼───────────┤
│一  　│固定架　　　　　　　│一部　　　　　　  　　│
├───┼──────────┼───────────┤
│二  　│鑽孔機　　　　　　　│一部　　　　　　  　　│
├───┼──────────┼───────────┤
│三  　│手提式砂輪機　　　　│一部　　　　　　  　　│
├───┼──────────┼───────────┤
│四  　│工業底火　　　　　　│二盒　　　　　　　　　│
├───┼──────────┼───────────┤
│五  　│平面砂布輪　　　　　│五片　　　　　　　　　│
└───┴──────────┴───────────┘
